臺灣彰化地方法院刑事判決　　　　　　　96年度訴字第1378號
公　訴　人　臺灣彰化地方法院檢察署檢察官
被　　　告　甲○○
　　　　　　　　　　號
上列被告因違反毒品危害防制條例案件，經檢察官提起公訴（96
年度毒偵字第3002號），本院依簡式審判程序審理，判決如下：
    主  文
甲○○施用第一級毒品，累犯，處有期徒刑柒月，扣案之海洛因
壹包（淨重零點貳公克、空包裝重零點貳捌公克）沒收銷燬之
。
    犯罪事實
一、甲○○前於民國94年間因施用毒品案件，經本院以94年度訴
    字第434 號刑事判決判處有期徒刑11月確定，甫於95年6 月
    6 日縮刑期滿執行完畢。又於88年間因施用毒品案件，由本
    院依88年度毒聲字第3494號裁定送觀察、勒戒後，認有繼續
    施用毒品之傾向，又由本院依88年度毒聲字第3879號裁定令
    入戒治處所施以強制戒治，其後經評定執行成效良好，於89
    年2 月23日停止戒治付保護管束出所，嗣因保護管束期滿未
    經撤銷停止戒治，經臺灣彰化地方法院檢察署檢察官以89年
    度戒毒偵字第1240號為不起訴處分確定；復於91年間因施用
    毒品案件，經依本院91年度毒聲字第2817號裁定令入戒治處
    所施以強制戒治1 年，於92年12月12日執行完畢釋放。詎仍
    不知悔改，明知海洛因業經公告列為毒品危害防制條例第2
    條第2 項所列管之第1 級毒品，不得非法持有、施用，竟基
    於施用第1 級毒品海洛因之犯意，於96年6 月18日上午10時
    許，在彰化縣溪湖鎮某處工地廁所內，以將海洛因粉末摻入
    香菸內吸食之方式，施用第1 級毒品海洛因1 次。嗣於同年
    6 月21日中午12時20分許，為警於彰化縣員林鎮○○里○○
    路○ 段110 巷72號旁因其行跡可疑經盤查而查獲，並扣得第
    1 級毒品海洛因1 包（淨重0.23公克、空包裝重0.28公克）
    ，並經其同意採集尿液送驗結果呈嗎啡陽性反應，始查悉上
    情。
二、案經彰化縣警察局員林分局報請臺灣彰化地方法院檢察署檢
    察官偵察起訴。
    理  由
一、本件被告所犯係死刑、無期徒刑、最輕本刑為3 年以上有期
    徒刑以外之罪，其於準備程序就前揭被訴事實為有罪之陳述
    ，經受命法官告知簡式審判程序之旨，並聽取其與公訴人之
    意見後，本院認無不得或不宜改依簡式審判程序進行之處，
    爰依刑事訴訟法第273 條之1 第1 項、第284 條之1 ，裁定
    本案由受命法官獨任進行簡式審判程序，合先敘明。
二、上揭犯罪事實，業經被告於本院審理時（參見本院96年9 月
    17日審判筆錄）坦承不諱，且其於96年6 月21日為警查獲時
    所採驗之尿液，經臺灣彰化地方法院檢察署委託警方送請詮
    昕科技股份有限公司檢驗結果，確呈嗎啡陽性反應，此有彰
    化縣警察局員林分局委託檢驗尿液代號與真實姓名對照認證
    單及該公司96年7 月5 日編號00000000號濫用藥物尿液檢驗
    報告各1 紙附卷可稽。又扣案之白色粉末1 小包，經送請法
    務部調查局鑑驗結果，認該粉末含海洛因成分，淨重0.23公
    克，空包裝重0.28公克，此有該局96年7 月27日調科壹字第
    09623057350 號鑑定通知書1 紙存卷可參，足認扣案之白色
    粉末1 小包係第1 級毒品海洛因無訛。參諸醫學臨床實驗及
    根據英國藥學會出版之文獻Clarke's Isolation and
    Identification of Drugs 乙書第293 頁載：海洛因經注射
    入人體後，在體內迅速水解成6-Monoacety I morphine，再
    緩緩繼續水解成嗎啡，然後再循嗎啡之代謝方式排出，同書
    第431 頁至第432 頁並載有：嗎啡經注射入人體後，約50％
    以上於8 小時內自尿中排出，至24小時排出約90％，但48小
    時後仍有微量可檢出等語。此外，按通常健康成人一次注射
    嗎啡15公絲，而以現行採用蟻醛酸試液及鉬鋑銨酸試液檢檢
    驗其尿液時，注射後8 小時內所排尿液易於檢出；8 小時至
    24小時，視其取尿時間及尿量多寡，可能檢出；至24小時以
    後所排之尿液，用上述方法已難檢出，亦據行政院衛生署藥
    物食品檢驗局73年11月30日（73）藥檢壹字第030221號函釋
    明確。是依上開說明，佐以被告前揭尿液檢驗報告及扣案之
    海洛因1 包，足徵被告前開施用第1 級毒品海洛因之自白核
    與事實相符，堪可採為論罪科刑之依據。
三、另犯毒品危害防制條例第10條施用第1 、2 級毒品之罪者，
    檢察官應先聲請法院裁定將被告令送勒戒處所觀察、勒戒，
    經觀察、勒戒後，認無繼續施用毒品傾向者，應即釋放，並
    為不起訴之處分或不付審理之裁定；認有繼續施用毒品傾向
    者，應由檢察官裁定聲請法院裁定令入戒治處所施以強制戒
    治，且經觀察、勒戒或強制戒治執行完畢釋放後，5 年內再
    犯第10條之罪，檢察官應依一般刑事訴訟程序予以起訴論罪
    科刑，此觀諸毒品危害防制條例第20條第1 項、第2 項、第
    23條第2 項前段規定自明。經查，本件被告前因施用毒品案
    件，由本院依88年度毒聲字第3494號裁定送觀察、勒戒後，
    認有繼續施用毒品之傾向，又由本院依88年度毒聲字第3879
    號裁定令入戒治處所施以強制戒治，其後經評定執行成效良
    好，於89年2 月23日停止戒治付保護管束出所，嗣因保護管
    束期滿未經撤銷停止戒治，經臺灣彰化地方法院檢察署檢察
    官以89年度戒毒偵字第1240號為不起訴處分確定；復於91年
    間因施用毒品案件，經依本院依91年度毒聲字第2817號裁定
    令入戒治處所施以強制戒治1 年，業於92年12月12日執行完
    畢釋放等情，有臺灣高等法院被告前案紀錄表、臺灣彰化地
    方法院檢察署刑案資料查註紀錄表各1 份附卷可參，其於前
    開強制戒治執行完畢釋放後5 年內，復犯本件施用毒品罪，
    事證明確，應予依法論科。
四、查海洛因為毒品危害防制條例第2 條第2 項第1 款所明定之
    第1 級毒品，是核被告所為，係犯毒品危害防制條例第10條
    第1 項之施用第1 級毒品罪。被告為施用毒品而持有第1 級
    毒品，其持有之低度行為應為施用之高度行為所吸收，不另
    論罪。次查被告前於94年間因施用毒品案件，經本院以94年
    度訴字第434 號刑事判決判處有期徒刑11月確定，甫於95年
    6 月6 日縮刑期滿執行完畢等情，有臺灣高等法院被告前案
    紀錄表1 份在卷可憑，其於前開有期徒刑執行完畢後5 年內
    ，故意再犯本件最重本刑為有期徒刑以上之罪，為累犯，應
    依刑法第47條第1 項之規定，加重其刑。爰審酌被告前有施
    用毒品之不良素行，歷經觀察、勒戒及戒治程序後，仍未能
    徹底戒絕毒品，顯見意志不堅，有失政府制定毒品危害防制
    條例之立法美意，本不宜寬貸，惟念其施用毒品乃自戕一己
    之身體健康，尚未害及他人，且犯後坦承犯行，暨其施用毒
    品之犯罪動機、目的、手段、僅施用毒品1 次及其智識程度
    、生活狀況等一切情狀，量處如主文所示之刑，以示懲戒。
    扣案白色粉末1 包，淨重0.23公克，屬第1 級毒品海洛因，
    業據本院認定如前，屬違禁物，不問是否屬於犯人所有與否
    ，爰均依毒品危害防制條例第18條第1 項前段規定，併予宣
    告沒收銷燬之。再盛裝上述扣案白粉之空包裝袋1 個（總重
    0.28公克），雖經法務部調查局就之與其所盛裝之第1 級毒
    品海洛因分別鑑析其重量，有上開法務部調查局前開鑑定通
    知書1 紙在卷可憑，惟因法務部調查局一般係以傾倒之方式
    ，將包裝袋內之第1 級毒品海洛因倒出而與包裝袋分離而稱
    重，必要時，輔以刮杓刮取袋內粉末，然無論依何種方式分
    離，包裝袋內均有極微量之第1 級毒品海洛因殘留，業經法
    務部調查局96年1 月15日調科壹字第09623004470 號函釋在
    案，足認前揭空包裝袋1 個（總重0.28公克）內含極微量第
    1 級毒品海洛因殘留而無法析離，亦應整體視為查獲之第1
    級毒品海洛因，併依毒品危害防制條例第18條第1 項前段之
    規定，宣告沒收銷燬之。
據上論斷，應依刑事訴訟法第273 條之1 第1 項、第299 條第1
項前段，毒品危害防制條例第10條第1 項、第18條第1 項前段，
刑法第11條、第47條第1 項，判決如主文。
本案經檢察官陳茂榮到庭執行職務。
中　　華　　民　　國　　96　　年　　10　　月　　1 　　日
                  刑事第一庭    法  官  胡宜如
以上正本證明與原本無異。
如不服本判決，應於判決送達後10日內，向本院提出上訴書狀，
上訴書狀應「敘述具體上訴理由」，並按他造當事人之人數附繕
本。「切勿逕送上級法院」。
中　　華　　民　　國　　96　　年　　10　　月　　1 　　日
                                書記官  蕭秀吉
附錄本案論罪科刑法條：
毒品危害防制條例第10條
施用第一級毒品者，處 6 月以上 5 年以下有期徒刑。
施用第二級毒品者，處 3 年以下有期徒刑。
